臺灣屏東地方法院刑事判決　　　　　　　　　　　　　　九十年度訴字第二四七號
　　公　訴　人　臺灣屏東地方法院檢察署
　　被　　　告　甲○○
　　選任辯護人　陳世明
右列被告因違反槍砲彈藥刀械管制條例案件，經檢察官提起公訴（八十九年度偵字第
二八八六號），本院判決如左：
    主  文
甲○○無罪。
    理  由
一、公訴意旨略以：被告甲○○與姓名年藉不詳綽號﹁碰仔﹂之成年男子，於民國八
    十九年五月九日，在屏東縣車城鄉○○村○○路一七六號，未經主管機關之許可
    ，共同持有具有殺傷力之改造手槍乙枝後，並攜帶外出，經警於當日下午三時三
    十分許，在車城鄉○○路鑫德加油站前，自甲○○所駕駛之車號：ＵＸ─５６６
    ５號自小客車內查獲，並扣得改造具有殺傷力手槍乙支，及不具殺傷力之子彈五
    顆、彈匣乙個，因認被告甲○○涉有槍砲彈藥刀械管制條例第十一條第四項之罪
    嫌。
二、按犯罪事實應依證據認定之，無證據不得推定其犯罪事實。又不能證明被告犯罪
    者，應諭知無罪之判決，刑事訴訟法第一百五十四條、第三百零一條第一項定有
    明文。次按認定不利被告之事實，須依積極證據，苟積極證據不足為不利於被告
    事實之認定時，即應為有利於被告之認定；又共犯之成立，除共同實施犯罪行為
    者外，其就他人之行為負共犯之責者，以有意思聯絡為要件，若事前並未合謀，
    實施犯罪行為之際，又係出行為者獨立之意思，即不負共犯之責，分別有最高法
    院三十年上字第八一六號判例、十九年上字第六九四號判例可資參照。再測謊鑑
    定研判受測者是否呈說謊反應，係依據測謊紀錄受測者，對問題關心程度所呈現
    之呼吸、血壓脈摶及皮膚電阻等生理反應來分析研判，則以受測者即被告對其切
    身清白與否之關注，刑事案件更涉及是否須負擔刑責，其心理上之負擔實不免影
    響及呼吸、血壓等反應，故其結果自難作為認被告犯罪之積極、直接證據（最高
    法院八十二年台上字第三五號判決參照）。
三、公訴人認被告甲○○涉犯上揭槍砲犯行，無非係以被告業已自承前揭自小客車係
    伊一人自行使用等語，且被告經警查獲時，係如何與綽號「碰仔」之朋友共同駕
    車前往查獲地點乙節，亦據證人即被告之妻陳雅雯證述明確，被告辯稱不知情云
    云，尚難採信。而扣案之槍枝，經送內政部警政署刑事警察局鑑定結果，認有殺
    傷力，亦有該局八十九年五月二十九日刑鑑字第六三二九八號鑑驗通知書可徵，
    被告應負共同持有之罪責，為其論據。
四、訊據被告堅決否認有何共同持槍枝之犯行，辯稱：我不知車內有槍彈，扣案的槍
    械是綽號「碰仔」的，我原在屏東縣車城鄉「上好玩ＫＴＶ小吃」擔任廚師，八
    十九年三、四月間，有一客人綽號「碰仔」到店中消費，而與我有數面之緣，但
    不熟識，同年五月九日「碰仔」突然到我家，說要看我養的鴿，不久「碰仔」說
    要到加油站對面朋友，要我也一起聊天，我就與我未婚妻陳雅雯一同開自己的車
    去，到了車城鄉鑫德加油站前，我與「碰仔」聊了幾分鐘後，我未婚妻說要先回
    家，我就去附近的輪胎行借機車給我未婚妻騎回家後，不到數分鐘警察就來到等
    語。經查：
  (一)公訴人認被告與「碰仔」共同持有前揭槍枝，惟按槍砲彈藥刀械管制條例第十一
    條第四項未經許可持有改造手槍罪，其所謂「持有」，係指執持占有之意，為一
    種事實狀態，應就客觀事實認定之，是如認共犯共同持有，自須其等有持有手槍
    之合意始足當之。本件上揭扣案之槍枝，經送內政部警政署刑事警察局鑑驗槍枝
    表面，並未顯現被告之指紋等情，亦有該局九十年六月二十二日（九十）刑紋字
    第九三四一八號鑑驗書一紙可參。況被告確與綽號「碰仔」一起坐在自己所駕駛
    的自小客車上，警方查獲時，有另一嫌疑人逃逸等情，亦經查獲之屏東縣警察局
    東港分局員警李益良於本院審理時到庭證述：我們到達現場時，有看到二人在車
    上聊天，我們就將車子停在他們前面，他們見到我們就逃跑等語，另證人即查獲
    之員警潘金輝則證述：槍枝是從被告車子駕駛座旁邊座位椅背的置物袋內搜到的
    ，且搜到的槍枝並無包裝等語，足認警方查獲當時有另嫌犯綽號「碰仔」姓名年
    藉不詳之人，且槍枝放置於綽號「碰仔」座椅之後方，客觀上尚難認被告有持有
    槍枝之合意行為，自難僅以槍枝在被告車內查獲，遽認其與綽號「碰仔」有共同
    持有槍枝之犯意聯絡。
  (二)再者，證人即警員李益良、潘金輝到本院隔離證述時，經辯護人詰問證人李益良
    稱「（詰問：如何知道被告所開的車子？）答：據線報所稱被告車子的車牌號碼
    ，我們才知道的：：」。辯護人詰問證人潘金輝時稱：「（詰問：接獲線報的內
    容如何？答：線民只說被查獲的車子目前已經出現在車城加油站附近的小吃店，
    且開一部破爛的車子，但沒有說車號。」嗣本院訊問證人潘金輝稱：「（問：你
    們是從何處得到線報？）答：當天早上有人打電話到東港分局報案，我們接獲報
    案後，就馬上出發了。（問：線報如何講？）答：稱在保力某加油站對面有間輪
    胎行，外面在一部車子裡面有槍枝。（問：到達保力後，有無再與線民聯絡？）
    答：沒有。（問：線民形容車子或人？）答：是車子。（問：有無陳述車子號碼
    ？）答：時間已過那麼久，已經不記得了。（問：線民有無形容汽車的樣子？）
    答：只稱那裡有一部車子，至於車子的形狀，什麼顏色，我已經忘記了。」是本
    件查獲員警之證詞前後不一，況員警是在當天早上（或稱中午）就接獲線報，而
    於下午三時三十分查獲，這段期間內並未再接獲任何情報，何以能知道持槍嫌犯
    ，會長時間待在原處？故被告可能係遭綽號「碰仔」之人設計誣陷。
  (三)被告經法務部調查局施以測謊鑑定，雖認：「甲○○稱：（一）案發時係澎仔坐
    在其車上逃跑（二）查獲槍彈非其所有，經測試呈情緒波動反應，應係說謊。」
    （見法部調查局九十年十月十六日測謊報告書），然此與前開案發時係「碰仔」
    坐在其車上之事證不相吻合。而測謊時因受測人之心理負擔，情緒特質而影響其
    結果，致生不正確之判定，業如上述。故此測謊鑑定尚不足據為被告有罪認定之
    證據。
  (四)綜上所述，被告所辯應堪採信。此外，復查其他無積極證據足資認定被告有何持
    有槍、彈犯行，依前揭法律規定及判例意旨，自應為被告無罪之諭知。
據上論斷，應依刑事訴訟法第三百零一條第一項，判決如主文。
中      華      民      國      九十一      年     一     月    廿二    日
                                            法  官  羅森德
右正本證明與原本無異。
對於本判決如有不服應於收受送達後十日內向本院提出上訴書狀上訴於台灣高等法院
高雄分院並按他造當事人之人數附具繕本。
                                            書記官  謝天祥
中      華      民      國      九十一      年     一     月    廿二    日
